【裁判字號】    98,交聲,2814
【裁判日期】    981209
【裁判案由】    聲明異議
【裁判全文】
臺灣高雄地方法院交通事件裁定        98年度交聲字第2814號
原處分機關  交通部公路總局高雄區監理所
異  議  人  甲○○
上列異議人因違反道路交通管理處罰條例案件，對於交通部公路
總局高雄區監理所於中華民國98年9 月14日所為之裁決（原處分
案號：高監營裁字第裁80-N00000000號）聲明異議，本院裁定如
下：
    主  文
原處分撤銷。
甲○○汽車駕駛人，駕駛汽車經測試檢定酒精濃度超過規定標準
，應吊扣輕型機器腳踏車駕駛執照拾貳個月及接受道路交通安全
講習。
    理  由
一、聲明異議意旨略以：異議人甲○○（以下稱異議人）於民國
    97年1 月30日下午3 時1 分許，因飲用酒類後仍騎乘車牌號
    碼SA5-305 號輕型機器腳踏車，行經高雄縣鳳山市○○○路
    處因酒後注意力及操控力降低，為警攔查，經測得呼氣中酒
    精濃度結果為0.91MG/L，而為警依法舉發，並經原處分機關
    交通部公路總局高雄區監理所於98年9 月14日以高監營裁字
    第裁80-N00000000號裁決書，依據道路交通管理處罰條例第
    35條第1 項第1 款規定，罰鍰異議人新臺幣（下同）45,000
    元，吊扣普通重型機器腳踏車駕駛執照12個月，並施以道安
    講習。惟異議人業經緩起訴處分確定並已依緩起訴處分繳交
    50,000元予國庫，原處分機關仍為異議人應繳納罰鍰45,000
    元之處分，顯然違法，請求撤銷原處分等語。
二、按「汽車駕駛人，有下列情形之一者，應接受道路交通安全
    講習：二、有第35條第1 項規定之情形」、「汽車駕駛人，
    駕駛汽車經測試檢定酒精濃度超過規定標準者，處新臺幣1
    萬5 千元以上6 萬元以下罰鍰，並當場移置保管其車輛及吊
    扣其駕駛執照1 年」，道路交通管理處罰條例第24條第1 項
    第2 款、第35條第1 項第1 款定有明文。復按「違反行政法
    上義務而受罰鍰、沒入或其他種類行政罰之處罰時，適用本
    法。但其他法律有特別規定者，從其規定。」、「一行為同
    時觸犯刑事法律及違反行政法上義務規定者，依刑事法律處
    罰之。但其行為應處以其他種類行政罰或得沒入之物而未經
    法院宣告沒收者，亦得裁處之。前項行為如經不起訴處分或
    為無罪、免訴、不受理、不付審理之裁判確定者，得依違反
    行政法上義務規定裁處之。」，行政罰法第1 條、第26條第
    1 項、第2 項亦分別定有明文。
三、經查，上揭異議人酒後駕車之違規事實，經原處分機關，依
    據道路交通管理處罰條例第35條第1 項第1 款規定，罰鍰異
    議人45,000元，吊扣普通重型機器腳踏車駕駛執照12個月，
    施以道安講習，另經警移送臺灣高雄地方法院檢察署檢察官
    偵辦，經檢察官於偵查中命異議人向公庫支付50,000元，異
    議人確已支付，此有裁決書、台灣高雄地方法院檢察署97年
    度偵字第5550號緩起訴處分書等件在卷可按，並經本院調閱
    臺灣高雄地方法院檢察署97年度偵字第5550號、97年度緩字
    第1200號卷宗核閱屬實。異議人既因同一行為同時觸犯刑事
    法律及違反行政法上義務規定，且無行政罰法第26條第2 項
    所定之情形，自應依行政罰法第26條第1 項規定，以刑事法
    律處罰之，不得再依道路交通管理處罰條例第35條第1 項第
    1 款規定裁罰。又異議人受刑事處罰之罰金數額為50,000元
    ，大於原處分機關依照道路交通管理處罰條例裁罰第92條第
    3 項所訂最低罰鍰基準之45,000元，是原處分機關逕以異議
    人酒精濃度超過規定標準，對異議人裁處罰鍰，尚有未恰。
四、本件異議人係駕駛輕型機車，並非駕駛普通重型機器腳踏車
    違規，且道路交通管理處罰條例第68條已於94年12月14日經
    總統公布修正條文，觀其提案修正理由「原條文將違法或違
    規駕駛人所持有各級車類之駕駛執照一併吊扣，失之過酷，
    影響人民工作及生活過鉅」（詳立法院公報第94卷第70期第
    136 頁至第138 頁之院會紀錄暨修正道路交通管理處罰條例
    第68條之立法理由）。顯見依修正後道路交通管理處罰條例
    第68條之規定，汽車駕駛人因違反道路交通管理處罰條例及
    道路交通安全規則之規定，受「吊扣」駕駛執照處分時，僅
    能「吊扣」違規當時所駕駛車輛之駕駛執照，不能再「吊扣
    」其持有各級車類之駕駛執照，自甚顯明。從而，於為吊扣
    駕駛人駕駛執照之處分時，自僅得吊扣駕駛人違規時所駕駛
    該級車類之駕駛執照，以限制其繼續駕駛該級車類行駛道路
    之權利。本件異議人駕駛輕型機車違反道路交通管理處罰條
    例第35條第1 項第1 款之規定，本應吊扣其輕型機車駕駛執
    照1 年，原處分機關以異議人無輕型機車之駕駛執照可供吊
    扣時，吊扣其普通重型機器腳踏車駕駛執照以代之，顯已逾
    越修正後道路交通管理處罰條例第68條之規範意涵及範圍。
五、聲明異議，屬一種司法救濟途徑，由法院審查受處分人所涉
    之違規事實是否成立，及原處分所適用之法條是否正確、裁
    罰是否適當，因法院負有司法審查之作用，對原處分失當時
    ，應自為處分。本件異議人雖僅針對罰鍰部分異議，惟違規
    之事實同一，本院自得針對原處分適用法條是否正確一併為
    審酌。準此，原處分機關未考量行政罰法第1 條、第26條及
    道路交通管理處罰條例第68條規定之立法意旨，竟仍裁處異
    議人罰鍰45,000元及吊扣異議人普通重型機器腳踏車駕駛執
    照，既有違誤，本件異議即為有理由，應由本院將原處分予
    以撤銷，並依照道路交通管理處罰條例第24條第1 項第2 款
    、第35條第1 項第1 款自為裁定，諭知如主文第2 項所示之
    裁罰。
據上論結，應依道路交通管理處罰條例第87條第2 項、道路交通
案件處理辦法第20條前段，裁定如主文。
中    華    民    國    98    年    12    月    9     日
                       交通法庭  法  官  黃宣撫
以上正本證明與原本無異。
如不服本裁定，應於收受送達後5 日內向本院提出抗告狀。
中    華    民    國    98    年    12    月    9     日
                                 書記官  林姵妤


司法院資訊處製作；財團法人民間司法改革基金會備份。
